臺灣板橋地方法院刑事判決　　　　　　　　　　　　　九十三年度易字第一一五號
　　公　訴　人　臺灣板橋地方法院檢察署檢察官
　　被　　　告　戊○○
　　選任辯護人　林月雪律師
　　　　　　　　江鶴鵬律師
　　被　　　告　乙○○
　　選任辯護人　林德川律師
　　被　　　告　丙○○○
　　右二人共同
　　選任辯護人　胡文英律師
右列被告等因傷害案件，經檢察官聲請簡易判決處刑（九十二年度偵字第二○一○四
號），本院認不應以簡易判決處刑，改依通常程序審理並判決如左：
    主  文
丙○○○、戊○○傷害人之身體，各處拘役參拾日，如易科罰金，均以參佰元折算壹
日。
乙○○無罪。
    事  實
一、丙○○○與戊○○係鄰居，惟雙方素不相睦。民國九十二年九月三十日上午十時
    許，丙○○○因停車問題至戊○○所經營、位於臺北縣中和市○○街五十六號之
    素心百貨行內找戊○○理論，雙方竟各自基於傷害之故意，相互出手毆打，致戊○○受有右上臂擦挫傷、左臉部擦挫傷及左手挫傷之傷害；丙○○○則受有右上
    臂瘀青３Ⅹ３公分、右前臂抓傷５Ⅹ３公分、左鼻樑抓傷及皮膚缺損１Ⅹ１公分
    、左頸抓傷３Ⅹ１公分之傷害。
二、案經戊○○、丙○○○訴由臺北縣政府警察局中和分局報請臺灣板橋地方法院檢
    察署檢察官偵查起訴。
    理  由
一、有罪部分（被告戊○○、丙○○○）
（一）訊據被告丙○○○坦承因戊○○拿手機丟伊，並抓傷伊，伊才還手打戊○○；
      而被告戊○○則矢口否認有何傷害之犯行，辯稱：沒有毆打告訴人丙○○○，
      是丙○○○先進來打人，伊當然可以還手，是正當防衛，沒有傷害故意云云。
      經查：
    (1)證人即事發地點臺北縣中和市○○街五十六號素心百貨行隔壁五十四號之鄰
      嚴重，被告戊○○把手機丟向被告丙○○○處，沒有丟中，丙○○○本來要撿
      起來丟回去，經其阻止始作罷，之後，丙○○○走出前揭百貨行，有看見丙○○○鼻子下方流血等語；而證人即事發當時在素心百貨行隔壁五十八號購買雞
      蛋之己○○亦到庭證稱：看到被告戊○○與丙○○○吵架，被告丙○○○走出
      前開百貨行時，有看到她的鼻子左邊下面流血等情（均見本院九十三年四月二
      十二日審判筆錄），二者互核大致相符，且有廣川醫院診斷證明書及板橋中興
      醫院特種診斷證明書各一紙附偵查卷可佐（見九十二年度核退字第九二三五號
      卷第十二頁及第十三頁）。此外，並有素心百貨行門口騎樓攝影機錄影翻拍照
      片三十九幀及爭吵情形錄音譯文一紙存卷可佐，足見被告二人確有於前揭時地
      發生爭執，並進而互相毆打，致被告二人分別受有如事實欄所載之傷害。
    (2)再者，觀諸告訴人丙○○○所提上開驗傷診斷書之內容，丙○○○係受有「右
      上臂瘀青３Ⅹ３公分、右前臂抓傷５Ⅹ３公分、左鼻樑抓傷及皮膚缺損１Ⅹ１
      公分、左頸抓傷３Ⅹ１公分」之傷害，此實非被告戊○○所辯僅用左手回擋並
      後退等情所能造成。且衡酌上開傷勢客觀上應係外力所造成，而被告戊○○與
      丙○○○二人間確因停車問題互生爭執，則雙方基於傷害故意，相互拉扯、毆
      打身體成傷，亦與常情不悖，被告戊○○所辯出於正當防衛云云，即不足採。
    (3)至被告戊○○之辯護人請求履勘案發現場以證明依案發現場之桌椅擺設情況，
      被告戊○○無法傷及告訴人丙○○○一節，因已據辯護人陳報現場相對位置圖
      一紙在卷可稽，且本院認前揭證據已足證明被告傷害犯行明確，辯護人上開聲
      請即無必要，附此敘明。綜上所述，本案事證已臻明確，被告戊○○及丙○○○之傷害犯行均堪以認定，應予依法論科。
  (二)核被告戊○○及丙○○○所為，均係犯刑法第二百七十七條第一項之普通傷害罪
    。爰審酌被告二人皆無前科，有臺灣高等法院被告全國前案紀錄表各一紙在卷足
    憑，僅因一時細故，致初罹刑章，二人所受傷害尚屬輕微，及犯後態度等一切情
    狀，認公訴人求處各有期徒刑三月，尚嫌過重，爰各量處如主文所示之刑，並均
    諭知易科罰金之折算標準。
二、無罪部分（被告乙○○）
（一）公訴意旨另以：被告乙○○、丙○○○夫妻與戊○○係鄰居，惟雙方素不相睦
      。九十二年九月三十日上午十時許，乙○○、丙○○○因停車問題至戊○○位
      於台北縣中和市○○街五六號之百貨行內找戊○○理論，乙○○、丙○○○進
      而與戊○○互毆，致戊○○受有右上臂擦挫傷、左臉部擦挫傷及左手挫傷之傷
      害；丙○○○受有右上臂瘀青、右前臂抓傷、左鼻樑抓傷及左頸抓傷之傷害，
      因認被告乙○○亦涉犯刑法第二百七十七條第一項之普通傷害罪嫌。
（二）按犯罪事實應依證據認定之，無證據不得認定犯罪事實；又不能證明被告犯罪
      者，應諭知無罪之判決，刑事訴訟法第一百五十四條第二項、第三百零一條第
      一項分別定有明文。而認定不利於被告之事實，須依積極證據，苟積極證據不
      足為不利於被告事實之認定時，即應為有利於被告之認定，更不必有何有利之
      證據。最高法院著有判例可循（最高法院三十年上字第八一六號判例參照）。
      再按告訴人之告訴，係以使被告受刑事訴追為目的，是其陳述是否與事實相符
      ，仍應調查其他證據以資審認，亦有最高法院五十二年臺上字第一三○○號判
      例意旨可資參照。末按認定犯罪事實所憑證據，雖不以直接證據為限，間接證
      據亦包括在內；然無論直接或間接證據，其為訴訟上之證明，須於通常一般之
      人均不致有所懷疑，而得確信其為真實之程度者，始得據為有罪之認定。如未
      能發現相當證據，或證據不足以證明，自不能以推測或擬制之方法，以為裁判
      基礎，最高法院亦著有七十六年臺上字第四九八六號判例、四十年臺上字第八
      六號判例足參。經核公訴人認被告乙○○涉犯前揭犯行，無非以告訴人戊○○
      之指訴及板橋中興醫院診斷證明書一紙為其主要論據。
（三）訊據被告乙○○堅決否認有何傷害犯行，辯稱因聽見吵鬧聲，始前往查看，見
      其妻子丙○○○與戊○○尚有爭吵，就進入素心百貨行勸阻，並未聯手毆打戊○○等語。經查：
    (1)被告乙○○所辯前詞，核與證人丁○○到庭證稱：「乙○○進入五十六號（即
      告訴人戊○○店內）後的情形我都有看到，當時他進入後就有兩位女人在吵架
      ，吵得很厲害，然後好像要互相衝向對方，當時有一位客人就去抱住洪太太，
      然後洪先生就站在戊○○前面說不要這樣。然後吵完了本來要出來，但是還沒
      有出來，戊○○就把手機丟向洪太太這邊，沒有打中，掉在地上，洪太太就把
      手機撿起來，洪太太本來要把手機丟過去，我就說不要這樣「百生」，百生是
      洪太太的店號，我都叫她百生」「（問：當時乙○○是否有去抓戊○○的手臂
      或毆打戊○○？）沒有」；證人己○○到庭證稱看到乙○○用雙手一直向戊○○揮動雙手，大概是不要的意思等情大致相符（均見本院九十三年四月二十二
      日審判筆錄）。
    (2)且同案被告丙○○○於案發當日下午五時接受警詢時即供稱被告乙○○並未動
      手打戊○○，於本院審理時亦為一致之供述，核與被告乙○○迭於警、偵訊及
      本院審理中所辯相符。況告訴人戊○○所指訴被告乙○○捉住其手一節，與前
      開證人丁○○、己○○之證述情節有異，而告訴人前於警訊時指稱：「我沒有
      打他們夫婦，因我當時雙手被乙○○捉住」（見核退字第九二三五號卷第十頁
      背面）。於本院準備程序進行中又稱：「丙○○○先出手打我，我就用左手擋
      ，後來乙○○就拉我的左手，他們夫妻一起打我，我就按緊急按鈕，他先生大
      力抓我，後來我右手鮮血直流，我不知道是不是有用東西割傷我，或是撞到什
      麼東西，怎麼造成的我不知道．．．」（見本院九十三年二月二十五日準備程
      序筆錄）。告訴人所指訴被告乙○○抓其手一節，前後有異；右手鮮血直流部
      分亦與其受有「右上臂擦挫傷、左臉部擦挫傷及左手挫傷之傷害」等傷勢不符
      ，足見告訴人戊○○就衝突發生當時之情節，指訴應有誇大不實之處，自以證
      人就客觀事實所證述情節較為可採。
    (3)參以告訴人戊○○所受傷勢係與被告丙○○○互毆所致，已如前述，而被告乙○○身材較諸告訴人戊○○顯為壯碩，若乙○○確有告訴人所指與丙○○○一
      起毆打告訴人之犯行，衡情告訴人所受傷害當不僅止於此。益足認被告乙○○
      所辯僅係前往勸阻一節，應屬可採。
    (4)至告訴人戊○○之辯護人請求勘驗案發時之錄影帶及錄音帶以證明被告乙○○
      確有傷害犯行一節，業經本院命其補提翻拍照片及錄音譯文在卷可佐，已足為
      本院前開認定之依據，且觀照片內容，均係在案發現場即素心百貨行外面騎樓
      之情形，並無素心百貨行內發生衝突之狀況，自無再予勘驗之必要，附此敘明
      。
（四）綜上所述，公訴人所舉證據，尚不足以證明被告乙○○有何上開傷害犯行，此
      外，復查無其他積極證據足認被告有何公訴人所指訴情事，依前開之說明，本
      院認不能證明被告犯罪，應為其無罪之諭知。
據上論斷，應依刑事訴訟法第四百五十二條、第二百九十九條第一項前段、第三百零
一條第一項，刑法第二百七十七條第一項、第四十一條第一項前段，罰金罰鍰提高標
準條例第一條前段、第二條，判決如主文。
本案經檢察官甲○○到庭執行職務。
中　　　華　　　民　　　國　　九十三　　年　　　五　　　月　　　六　　　日
                                  臺灣板橋地方法院刑事第三庭
                                      審判長法  官  胡  堅  勤
                                            法  官  王  瑜  玲
                                            法  官  李  君  豪
右正本證明與原本無異。
如不服本判決，應於判決送達後十日內，向本院提出上訴狀。
                                            書記官  蕭  汝  芳
中　　　華　　　民　　　國　　九十三　　年　　　五　　　月　　　六　　　日
附錄本案論罪科刑法條全文：
中華民國刑法第二百七十七條
傷害人之身體或健康者，處三年以下有期徒刑、拘役或一千元以下罰金。
犯前項之罪因而致人於死者，處無期徒刑或七年以上有期徒刑；致重傷者
，處三年以上十年以下有期徒刑。
